臺灣高等法院高雄分院刑事判決　　　　　　　　　　九十一年度交上易字第七五號
　　上訴人　　　甲○○
　　即被告
右上訴人因公共危險案件，不服臺灣屏東地方法院九十年度交訴字第九二號中華民國
九十年十一月二十三日第一審判決（起訴案號：臺灣屏東地方法院檢察署九十年度偵
字第二九０九號），提起上訴，本院判決如左：
      主      文
原判決關於教唆服用酒類不能安全駕駛動力交通工具而駕駛暨定執行刑部分均撤銷。
甲○○無罪。
      理      由
一、公訴意旨略以：被告甲○○與宋建鋒、黃福得及友人數人，於民國八十九年二月
    二十日晚上，在屏東縣恆春鎮某處用餐飲酒後，被告甲○○因飲酒之故，未便自
    己開車，因此竟教唆同桌飲酒且已不能安全駕駛之黃福得，駕駛甲○○所有之車
    牌號碼Ｐ二－○四二九號自用小客車，搭載甲○○（坐右前座）、宋建鋒、甲○
    ○女兒梁可韻等人一同離去。同日晚間十一時許，途經恆春鎮省道台二十六線十
    七公里七００公尺處時，黃福得因酒醉又駕車不慎，因而飛越道路分隔島，並撞
    及對向由乙○○駕駛之車號Ｐ七－九九二二號自用小客車，致乙○○及其車內乘
    客受傷（黃福得服用酒類不能安全駕駛及過失傷害部分業經原審法院以九十年度
    交易字第二○號判決判處有期徒刑八月確定），因認被告涉犯刑法第一百八十五
    條之三之教唆罪嫌。
二、公訴意旨認被告有右揭犯行，係以證人黃福得供稱確係被告甲○○要其開車等語
    ，且本件肇事車輛為被告甲○○所有，如果不是被告將鑰匙交由黃福得駕駛車輛
    ，黃福得又如何取得鑰匙駕駛，而黃福得因服用酒類不能安全駕駛及過失傷害部
    分亦經原審法院以九十年度交易字第二○號判決判處有期徒刑八月確定，為主要
    論據。訊據被告甲○○固坦承車牌號碼Ｐ二－○四二九號自用小客車為其所有，
    惟堅決否認有何教唆他人酒後開車及頂替等犯行，辯稱：我沒有教唆黃福得開車
    ，我當時是要我太太陳慧伶開車，是黃福得自己搶著要開車的等語。經查：
（一）被告有要黃福得開車之事實，已迭據證人黃福得於偵查及原審審理中證述：「
      是老板命令我開車的。」（八十九年偵字第四三八五號卷第二十三頁背面）；
      「因他（按：指甲○○）喝酒，不願開車，所以叫我開。」（九十年偵字第二
      九○九號卷第三十頁）、「我們是要回高雄時，他在恆春喝酒的ＫＴＶ外面向
      我說，『得仔』，車給你開，並將鑰匙丟給我。」（原審卷第三十八頁）等語
      明確。且該肇事之車號Ｐ二－○四二九號自用小客車為被告甲○○所有，而甲
      ○○、黃福得、宋建鋒等人由高雄鳳山前往屏東恆春時，係由甲○○開車乙節
      ，復經被告自承在卷（九十年偵字第二九○九號卷第三十一頁參照），並核與
      證人葉明慶、黃福得之證詞相符（原審法院九十年八月二日及同年九月十九日
      訊問筆錄參照），則該車鑰匙若非回程時由被告甲○○交予黃福得，並命黃福
      得開車，衡諸甲○○、黃福得間之老板、員工從屬關係，黃福得應不致自甲○
      ○身上爭搶鑰匙開車，此觀諸被告於偵查中亦自陳：「當時我已喝醉，鑰匙可
      能是黃員跟我拿的。」（九十年偵字第二九○九號卷第三十二頁）等語即明。
（二）證人陳慧伶（被告甲○○之配偶）及葉明慶（被告甲○○僱請之工人）雖均於
      原審法院審理中證稱：甲○○未教唆黃福得開車，而係黃福得自己搶著要開車
      的云云。然陳慧伶於車禍發生後，曾在醫院中質問其夫甲○○車子為何人所開
      ，該車怎麼撞成這樣乙節，業經告發人乙○○於偵查中供述明確（九十年偵字
      第二九○九號卷第三十一頁），故陳慧伶證稱有目睹黃福得爭搶開車云云是否
      可信，已非無疑。復再就黃福得如何取得汽車鑰匙乙節，陳慧伶係稱：「鑰匙
      在我身上，．．當時我發動車子時，黃員告訴我他還清醒，車子他要開」（九
      十年偵字第二九○九號卷第三十二頁參照）；也與被告所供：「當時我已喝醉
      ，鑰匙可能是黃員跟我拿的。」（九十年偵字第二九○九號卷第三十二頁）等
      語亦不相符，故陳慧伶、葉明慶之證言，顯與事實不符，尚難遽採。
（三）綜上所述，被告有叫黃福得酒後駕車之事實，應可認定，被告辯稱係黃福得自
      己搶著開車，固不足採。然按刑法第二十九條第一項規定：「教唆他人犯罪者
      ，為教唆犯」，故教唆犯之成立要件，於主觀上須有教唆他人犯罪之故意，過
      失與非故意之教唆，為刑法所不採。而所謂教唆之故意，係指教唆犯具有教唆
      他人犯罪之意思決定。再按刑法第一百八十五條之三服用酒類，不能安全駕駛
      動力交通工具而駕駛罪，亦屬故意犯。故教唆他人犯刑法第一百八十五條之三
      之罪者，必教唆者主觀知道被教唆者已經服用酒類而達於不能安全駕駛動力交
      通工具而仍教唆被教唆者駕駛，始能成立該罪之教唆犯。而被告是否有該教唆
      之故意，當依證據認定之，不能僅以被告知黃福得有喝酒，仍指使黃福得開車
      ，即認被告成立該罪之教唆犯。查被告指使黃福得酒後開車，除被告自己坐於
      右前座外，被告之女梁可韻（讀小學四年級）、被告之子梁立群（上幼稚園）
      、被告所僱工人宋建鋒、葉明慶亦同搭該車，發生車禍時，梁可韻並受傷送醫
      之事實，為被告供明在卷，並經證人黃福得於原審、梁可韻於警訊時陳述明確
      。揆諸常情，若被告知黃福得已酒醉達於不能安全駕駛之程度，豈敢坐上該車
      ，並要二年幼子女亦坐上車，豈非陷自己及二子女於險境之中﹖而宋建鋒、葉
      明慶同坐該車，亦是認為黃福得雖有喝酒，但仍有能力安全駕駛，始敢坐黃福
      得所駕駛之車輛。故由以上被告與二子女、宋建鋒、葉明慶同坐黃福得所駕駛
      車輛之客觀之事實，應可認定被告係誤判黃福得仍有駕駛能力，而要黃福得駕
      駛，否則其大可指使未喝酒亦有駕駛執照而同車之宋建鋒駕駛（車禍發生後，
      被告教唆宋建鋒頂替黃福得）。被告既係誤判黃福得仍有駕駛能力，而要黃福
      得駕駛，其無教唆黃福得犯罪之故意，彰彰甚明，與教唆犯係以故意教唆他人
      犯罪為成立要件不符，難論處被告教唆罪責。
三、此外尚乏積極證據足證被告有教唆犯行，原審遽予論科，尚有未洽，被告上訴意
    旨否認此部分犯罪，指摘原判決不當，為有理由，自應將原判決此部分連同定執
    行刑撤銷改判，不能證明被告犯罪，自應為無罪之諭知。
四、被告教唆頂替罪部分已判決確定，不予論列，併此敘明。
據上論結，應依刑事訴訟法第三百六十九條第一項前段、第三百六十四條、第三百零
一條第一項，判決如主文。
本案經檢察官王登榮到庭執行職務。
中      華      民      國    九十一     年    四     月   十 七        日
                              臺灣高等法院高雄分院刑事第一庭
                                  審判長法官  王光照
                                        法官  黃壽燕
                                        法官  黃仁松
右正本證明與原本無異。
不得上訴。
                                      書記官  陳靖華
中    華    民    國     九十一     年       四       月    十  八      日
                                                                        Ｆ
